【裁判字號】    97,交聲,909
【裁判日期】    971028
【裁判案由】    違反道路交通管理處罰條例聲明異議
【裁判全文】
臺灣士林地方法院交通事件裁定         97年度交聲字第909號
原處分機關  臺北市交通事件裁決所
異  議  人
即受處分人  乙○○
上列異議人即受處分人因違反道路交通管理處罰條例案件，對於
臺北市交通事件裁決所民國97年8 月5 日北市裁罰字第裁22-RB0
000000號所為之處分（原舉發案號：基隆市警察局舉發違反道路
交通管理事件通知單基警交字第RB0000000 號），聲明異議，本
院裁定如下：
    主  文
異議駁回。
    理  由
一、按道路交通管理處罰條例第60條第2 項第3 款規定，汽車駕
    駛人，駕駛汽車不遵守道路交通標誌、標線、號誌之指示者
    ，處新臺幣（下同）900 元以上1,800 元以下罰鍰。
二、原處分意旨略以：異議人即受處分人乙○○駕駛車牌號碼
    9105-GT 號自用一般小客車，於民國97年04月24日下午17時
    20分許，在基隆市○○路左轉義一路口處，因佔用機車停等
    區違規停車，經基隆市警察局第二分局警備隊員警鳴笛未駛
    離，造成機車無法停等，影響交通流量，當場攔停舉發違規
    ，爰依道路交通管理處罰條例第60條第2 項第3 款之規定處
    罰鍰1,800 元等情。
三、異議意旨略以：伊於前述時間，駕駛車牌號碼9105-GT 號自
    用一般小客車行經系爭路口，當時看見交通號誌亮起黃燈，
    伊即煞車停車，因而車輪壓到機車停等區的邊線，且該時段
    若是車流量大，機車本來也會無機車停等區可停，之後綠燈
    伊駛過路口即被員警攔下開單舉發違規，伊係被號誌燈號混
    淆並未犯下重大違規，應勸導即可，據此聲明異議云云。
四、經查：
  (一)道路交通標誌標線號誌設置規則第174 條之2 第1 項規定，
    機器腳踏車停等區線，用以指示汽缸總排氣量未滿550 立方
    公分之機器腳踏車駕駛人於紅燈亮時行駛停等之範圍，其他
    車種不得在停等區內停留。本標線視需要設置於行車速限每
    小時60公里以下之道路，且設有行車管制號誌路口之停止線
    後方。又圓形黃燈用以警告車輛駕駛人及行人，表示紅色燈
    號即將顯示，屆時將失去通行路權，同規則第206 條第4 款
    亦有明定。
  (二)本件異議人即受處分人乙○○於97年08月05日下午17時20
    分許，駕駛車牌號碼9105-GT 號自用一般小客車，行經基隆
    市○○路左轉義一路交岔路口之事實，業據異議人自承在卷
     (見本院卷97年10月8 日訊問筆錄)， 並有基隆市警察局基
    警交字第RB0000000 號舉發違反道路交通管理事件通知單影
    本1 紙附卷可稽，此部分事實洵堪認定。
  (三)詰之證人甲○○到庭結證稱：當時異議人行駛在左轉車道，
    紅燈時是整台車停在停車停等區○○○○○路口中央看到有
    先吹警笛三次，後來發現異議人還是停在該處，示意要他直
    行，當時的紅燈有指示可以直行，異議人所停的線道是左轉
    專用線，後來變綠燈時伊就在路中央將異議人攔停道路邊，
    並告知他違規事實為佔用機車停等區，示意要告發他，但他
    不收拒簽等語明確（見本院97年10月8 日訊問筆錄），查證
    人甲○○與異議人素昧平生，並無嫌隙，係依法執行勤務之
    公務員，當無設詞誣陷致己身負偽證重罪之必要，且證人所
    證本件查獲經過事實，具體明確，本院既查無證據足資證明
    員警有捏造事實違法取締之情事，則執勤警員本其維護交通
    秩序、安全職責所為之舉發，自應受到合法、正確之推定，
    其證言並無瑕疵而堪採信。
  (四)異議人雖辯以：當時看見交通號誌已亮黃燈，伊即煞車停車
    ，因而車輪壓到機車停等區的邊線，不確定是否有停在停等
    區內，伊係被號誌混淆，應勸導即可云云，惟交通號誌之轉
    換，無論綠燈轉變為黃燈，或黃燈轉變為紅燈，若用路人確
    實遵守交通規則，皆有合理充裕足夠之時間予用路人因應，
    此觀道路交通標誌標線號誌設置規則第231 條至233 條關於
    號誌之燈號變換相關規定自明。況圓形黃燈之意義，乃用以
    警告車輛駕駛人及行人，表示紅色燈號即將顯示，屆時將失
    去通行路權，則該號誌燈光之指示、警告、禁制等作用皆為
    一般用路人所明知，不因地區或縣市而有不同之認定標準，
    亦不致生用路人產生混淆之情形。本件異議人於行近系爭路
    口時，於見著黃燈亮起之際，本即應減速慢行，停等於機車
    停等區後方，其因未遵守交通規則，佔用機車停等區，其行
    為已違道路交通標誌標線號誌設置規則第174 條之2 之禁止
    規定。異議人復辯以：伊有壓到邊線，不確定是否有停在停
    等區云云，惟查異議人之整臺車輛占用機車停等區之事實，
    業據證人甲○○證述藄詳，除已為勸導鳴笛異議人駛離外，
    並示意要異議人直行，況道路交通管理處罰條例第60條第2
    項第3 款規定課予用路人遵守之義務，係指汽車駕駛人駕駛
    汽車應遵守道路交通標線之指示規定，本件規定之指示內涵
    係指機器腳踏車停等區線，其他車種不得在停等區內停留，
    此規定不因違規人占用機車停等區之多寡而有異同，退步言
    之，縱然本件異議人所駕車輛未整臺占用機車停等區為實情
    ，然本件異議人尚自承其所駕車輛有壓到邊線，超越邊線之
    車體部分有占用機車停等區之事實，則員警縱據此事實舉發
    本件違規，亦同無違誤。
五、從而原處分機關審酌異議人違規情形，依道路交通管理處罰
    條例第60條第2 項第3 款之規定，對異議人違規行為裁處
    900 元之罰鍰，核無不當。本件異議為無理由，應予駁回。
據上論斷，應依道路交通案件處理辦法第19條，裁定如主文。
中    華    民    國    97    年    10    月    28    日
                  交通法庭法  官  賴邦元
以上正本證明與原本無異。
如不服本裁定，應於送達後5日內，向本院提出抗告狀。
                          書記官  游育慈
中    華    民    國    97    年    10    月    28    日


司法院資訊處製作；財團法人民間司法改革基金會備份。
